最高法院刑事判決　　　　　　九十四年度台上字第五０三六號
　　上　訴　人　甲○○
　　　　　　　　　　　　3號
　　　　　　　　　　　　（另案在台灣高雄監獄執行中）
上列上訴人因違反毒品危害防制條例案件，不服台灣高等法院高
雄分院中華民國九十四年六月九日第二審判決（九十四年度上訴
字第五四號，起訴案號：台灣高雄地方法院檢察署九十三年度偵
字第九０二六號），提起上訴，本院判決如下：
    主  文
上訴駁回。
    理  由
按刑事訴訟法第三百七十七條規定：上訴於第三審法院，非以判
決違背法令為理由，不得為之。是提起第三審上訴，應以原判決
違背法令為理由，係屬法定要件。如果上訴理由狀並未依據卷內
訴訟資料，具體指摘原判決不適用何種法則或如何適用不當，或
所指摘原判決違法情事，顯與法律規定得為第三審上訴理由之違
法情形，不相適合時，均應認其上訴為違背法律上之程式，予以
駁回。本件原判決撤銷第一審關於販賣第一級毒品及販賣第二級
毒品部分之科刑判決，改判論處上訴人甲○○以連續販賣第一級
毒品及共同連續販賣第二級毒品罪刑。係依憑上訴人之自白（坦
承自民國九十二年十月間某日起，至九十三年三月中旬某日止，
向廖坤鴻購買第一級毒品海洛因十次及第二級毒品安非他命六次
，並曾與綽號「開元」、「山仔」、「欽仔」、「盛仔」、「淑
珍」等人聯絡販賣毒品之事，及交付海洛因予綽號「開元」者，
嗣於九十三年四月二十八日十六時五十分許為警查獲，並扣得其
持有之海洛因一包、門號0000000000號之NOKIA 廠牌
行動電話手機一支、電子秤二台等事實不諱）、證人鄭凱元之證
言（證明其綽號「開元」，曾先後二次交付新台幣《下同》三千
元、一千元予上訴人，而取得上訴人給付之海洛因等情），及扣
案之白色粉末一包，經送法務部調查局檢驗結果，確係第一級毒
品海洛因（淨重０．四七公克）無訛，有該局九十三年五月二十
一日調科壹字第二二００一七二七三號鑑定通知書影本可稽，並
參酌卷附之查獲現場照片影本、台灣高雄地方法院檢察署檢察官
核發之通訊監察書影本、通訊監察作業報告表影本（內載經監聽
取得之上訴人以電話與綽號「開元」之鄭凱元等人聯絡交易海洛
因、安非他命並討價還價，及上訴人偕同共犯林諺君以上訴人之
行動電話，與綽號「淑珍」之女子聯絡交易安非他命之價格、數
量等過程之通話內容紀錄），及扣案之上開行動電話手機一支、
電子秤二台等物等證據資料，而為論斷，已敘明所憑之證據及其
認定上訴人以營利之意圖，連續販賣第一級、第二級毒品之心證
理由。而以上訴人否認有販賣毒品之犯行，辯稱：伊雖曾交付海
洛因予綽號「開元」之鄭凱元，然係因二人為好友，彼此互相提
供毒品，並未收錢；其餘部分則均尚未交付毒品予對方，伊並無
營利之意圖，自不構成販賣毒品罪等語，為卸責之詞，不足採信
；又以證人鄭凱元於原審陳稱：係伊拜託上訴人替伊購買海洛因
，並非向上訴人購買云云，為迴護之詞，亦非可取。均已依憑卷
證資料，在理由內詳加指駁及說明。從形式上觀察，原判決並無
違法情形存在。上訴意旨略稱：上訴人本身有長期施用毒品之習
慣，向廖坤鴻購入之海洛因及安非他命僅供自己施用，並無多餘
之數量足以販賣他人，又鄭凱元業已證明係與上訴人合資購買毒
品吸食，原審不予採信，且未詳加查證，遽論上訴人以販賣毒品
罪，又科以較第一審更重之刑度，顯屬違法等語。惟按刑法第五
十六條之連續犯雖以一罪論，但得加重其刑至二分之一，其加重
多寡，當與連續犯行次數之多寡有關，故同一連續犯案件，其所
認定犯行次數較少者，與所認定犯行次數較多者，兩者適用之連
續犯刑罰法條，就形式上觀之，雖無差異，但實質上其法條所含
刑罰輕重之程度，顯有不同，故第二審法院所認定連續犯之次數
，倘較第一審法院所認定者為多，則第一審判決適用之連續犯刑
罰法條，實質上即難謂當，依照刑事訴訟法第三百七十條但書之
規定，第二審自得諭知較重於第一審判決之刑（本院八十二年度
第七次刑事庭會議決議意旨參照）。經查本件關於上訴人連續販
賣第一級毒品部分，第一審係判處上訴人有期徒刑八年，經上訴
人提起第二審上訴，原審雖改判較重之有期徒刑十年，然查原判
決認定上訴人連續販賣第一級毒品海洛因之次數，較第一審所認
定者為多（即關於販賣於證人鄭凱元部分，第一審認定上訴人販
賣一次得款一千元；原判決則認定為販賣二次，得款三千元及一
千元等情），揆諸上開說明，其諭知較重於第一審判決之刑，尚
無違反刑事訴訟法第三百七十條規定之所謂「不利益變更禁止」
原則。又量刑之輕重，屬事實審法院得依職權自由裁酌之事項。
原判決審酌上訴人犯罪之一切情狀，在法定刑內，就上訴人連續
販賣第一級毒品部分量處有期徒刑十年；連續販賣第二級毒品部
分量處與第一審相同之有期徒刑三年八月，難謂於法有違。上訴
意旨就原審上開刑罰裁量權之行使，究竟有何濫用權限或其他違
法情形，並未具體指明，其僅執己見，泛言指摘，自非第三審上
訴之合法理由。其餘上訴意旨經核係置原判決所為明白論斷於不
顧，未依卷內訴訟資料，僅憑己見，對於原審採證認事之職權行
使，任意爭執，所指原判決違法情事，顯與法律規定得為第三審
上訴理由之違法情形不相適合。其上訴違背法律上之程式，應予
駁回。
據上論結，應依刑事訴訟法第三百九十五條前段，判決如主文。
中　　華　　民　　國　九十四　年　　九　　月　　九　　日
                      最高法院刑事第七庭
                          審判長法官  林　增　福
                                法官  邵　燕　玲
                                法官  張　清　埤
                                法官  陳　世　雄
                                法官  洪　昌　宏
      本件正本證明與原本無異
                                      書  記  官
中　　華　　民　　國　九十四　年　　九　　月　 十五 　日
                                                      Ｑ
